【裁判字號】    98,上訴,4450
【裁判日期】    981116
【裁判案由】    毒品危害防制條例
【裁判全文】
臺灣高等法院刑事判決                98年度上訴字第4450號
上  訴  人
即  被  告  甲○○
上列上訴人因毒品危害防制條例案件，不服臺灣宜蘭地方法院98
年度訴字第397號，中華民國98年9月22日第一審判決（起訴案號
：臺灣宜蘭地方法院檢察署98年度毒偵字第407號、408號），提
起上訴，本院判決如下：
    主  文
上訴駁回。
    理  由
一、按刑事訴訟法第350條、第361條、第362條、第367條規定，
    不服地方法院之第一審判決而上訴者，須提出上訴書狀，並
    應敘述具體理由，為上訴必備之程式；其所提出之書狀未敘
    述上訴理由，或僅曾以言詞陳述上訴理由者，均應於上訴期
    間屆滿後20日內補提理由書於第一審法院。第一審法院經形
    式審查，認逾期未補提上訴理由者，應定期間先命補正；逾
    期未補正者，為上訴不合法律上之程式，應以裁定駁回。倘
    已提出上訴理由，但所提非屬具體理由者，則由第二審法院
    以上訴不合法律上之程式，判決駁回。而所謂具體理由，必
    係依據卷內既有訴訟資料或提出新事證，指摘或表明第一審
    判決有何採證認事、用法或量刑等足以影響判決本旨之不當
    或違法，而構成應予撤銷之具體事由，始克當之（例如：依
    憑證據法則具體指出所採證據何以不具證據能力，或依憑卷
    證資料，明確指出所為證據證明力之判斷如何違背經驗、論
    理法則）；倘僅泛言原判決認定事實錯誤、違背法令、量刑
    失之過重或輕縱，而未依上揭意旨指出具體事由，或形式上
    雖已指出具體事由，然該事由縱使屬實，亦不足以認為原判
    決有何不當或違法者（例如：對不具有調查必要性之證據，
    法院未依聲請調查亦未說明理由，或援用證據不當，但除去
    該證據仍應為同一事實之認定），皆難謂係具體理由，俾與
    第二審上訴制度旨在請求第二審法院撤銷、變更第一審不當
    或違法之判決，以實現個案救濟之立法目的相契合，並節制
    濫行上訴（最高法院97年度台上字第892 號判決意旨參照）
    。又依刑事訴訟法第367 條之文義及立法意旨，僅於「上訴
    書狀未敘述上訴理由」之情形，為保障上訴人之權益，始有
    補正之問題。至有無敘述理由，第一審法院僅作形式上之審
    查，如上訴書狀形式上已敘述不服原判決之意旨者，即與未
    敘述上訴理由之情形有別，無庸再命補正；至於其理由是否
    具體，則屬第二審法院審查之範圍，亦不在命補正之列。亦
    即上訴書狀已記載理由，並有具體之敘述時，其上訴既屬合
    法，第二審法院固應就其理由之是否可取，為實體之審理及
    判斷；如認其上訴書狀雖記載理由，但並未具體敘述時，則
    無須再命補正，可逕認其上訴不合法，以判決駁回之（最高
    法院97年度台上字第3889號判決意旨參照）。
二、本件原判決以上訴人即被告甲○○所犯並非死刑、無期徒刑
    或最輕本刑為3 年以上有期徒刑之罪，其於原審準備程序中
    就被訴事實為有罪之陳述，經原審法官告知簡式審判程序之
    旨，並聽取公訴人、被告之意見後，裁定由受命法官獨任進
    行簡式審判程序，認定被告甲○○於98年5 月12日中午某時
    混合施用第一級、第二級毒品之犯罪事實，以業據被告甲○
    ○於原審時坦承不諱，且被告經警採尿送驗結果，確呈嗎啡
    、安非他命類陽性反應，此有慈濟大學濫用藥物檢驗中心檢
    驗總表、尿液編號對照表在卷可稽，並有第一級毒品海洛因
    1包、注射針筒2支、電子磅秤1台、分裝袋39 個扣案可參，
    另扣案之毒品經送鑑定結果，含第一級毒品海洛因成分，淨
    重7.94公克，亦有法務部調查局濫用藥物實驗室鑑定書附卷
    可佐，被告之自白核與事實相符，而堪採信，因認被告混合
    施用第一級毒品海洛因及第二級毒品安非他命之事證明確，
    犯行可以認定，核係犯毒品危害防制條例第10條第1項、第2
    項之施用第一級毒品、第二級毒品罪，混合施用第一級、第
    二級毒品部分並依想像競合犯規定，從一重罪施用第一級毒
    品罪處斷，並參以被告前因違反肅清煙毒條例、藥事法、竊
    盜、賭博、麻醉藥品管理條例等案件，經減刑並定應執行刑
    為有期徒刑5年2 月確定，於96年7月16日執行完畢出監，有
    卷附臺灣高等法院被告前案紀錄表可按，其受有期徒刑之執
    行完畢後，5 年內故意再犯本件有期徒刑以上之罪，為累犯
    ，而審酌被告施用毒品之行為對於自己及社會所造成之危害
    程度非輕，且經觀察勒戒、強制戒治後，仍難抑毒癮，再度
    施用毒品，惟念其犯後審理中坦承犯行，態度尚稱良好等一
    切情狀，量處有期徒刑10月。再扣案之第一級毒品海洛因 1
    包（淨重7.94公克），應依毒品危害防制條例第18條第1 項
    前段之規定，諭知沒收銷燬之。扣案之注射針筒2 支、電子
    磅秤1 台、分裝袋39個，均為被告所有供犯罪所用之物，均
    依刑法第38條第1項第2款之規定宣告沒收，並說明扣案之研
    磨機1 台，被告否認為其所有供本件犯罪所用之物，亦無證
    據證明為供本件犯罪所用之物，不另為沒收之諭知。均已詳
    敘其所憑證據、認定理由及量刑依據，從形式上觀察，原判
    決並無認定事實錯誤、量刑違反比例原則而有失之過重之情
    形。
三、本件被告上訴意旨略以：上訴人因患有憂鬱症，一時誤念藉
    毒品疏緩情緒，上訴人即自省當初不良行為，立至宜蘭羅東
    博愛醫院以政府所宣導之美沙銅替代療法，徹底戒除犯行，
    惟宜蘭地檢署未令上訴人以替代療法，卻判處有期徒刑10月
    ，況上訴人諸多友人同是犯此刑責，地檢署即裁定以美沙銅
    療法替代刑責，其公正、公平性標準不一，難令甘服，另上
    訴人於上開案件扣押之手機二只，今已偵審完結，請求能發
    還前開扣押之手機二只云云，惟按毒品危害防制條例第21條
    第2項所稱「依前項規定治療中經查獲」，係指依該條第1項
    規定，犯同條例第10條之罪者，於犯罪未發覺前，自動向行
    政院衛生署指定之醫療機構請求治療，而於治療中始經查獲
    該項未發覺之犯罪而言，然本件被告係經警查獲本件犯行後
    ，始前往醫療機構接受毒品替代療法，此為被告所自承（見
    毒偵字407 號卷第13頁、原審卷第29頁），已與前開規定不
    符，是被告仍應受法律之拘束，即無毒品危害防制條例第21
    條第2 項之適用，被告指摘宜蘭地檢署未令被告接受美沙銅
    （酮）毒品替代療法，致其遭法院判處徒刑云云，亦有誤會
    。至被告請求發還扣案手機乙節，尚不足以認為原審判決有
    何不當或違法，核非上開法條規定之上訴應敘述之具體理由
    ，此外，被告復未具體指摘原審判決關於認定事實、適用法
    律及量刑等事項，究竟有何違法或不當之具體情形。本件原
    判決於被告犯行之認定依據，已詳述如上，量刑亦屬妥適，
    核無不當之情，應予維持。被告上訴意旨空言所指，難謂被
    告上訴已敘述具體理由，而足認定原判決有何不當或違法，
    其上訴核屬不合法律上之程式，應予駁回，並不經言詞辯論
    為之。
據上論斷，應依刑事訴訟法第367條前段、第372條，判決如主文
。
中    華    民    國    98    年    11    月    16    日
                  刑事第十庭    審判長法  官 楊炳禎
                                      法  官 黃斯偉
                                      法  官 李春地
以上正本證明與原本無異。
如不服本判決，應於收受送達後10日內向本院提出上訴書狀，其
未敘述上訴之理由者並得於提起上訴後10日內向本院補提理由書
（均須按他造當事人之人數附繕本）「切勿逕送上級法院」。
                                      書記官 蘇秋
中    華    民    國    98    年    11    月    16    日
附錄：本案論罪科刑法條全文
毒品危害防制條例第10條第1項、第2項：
施用第一級毒品者，處 6 月以上 5 年以下有期徒刑。
施用第二級毒品者，處 3 年以下有期徒刑。


司法院資訊處製作；財團法人民間司法改革基金會備份。
